臺灣屏東地方法院民事判決　　　　　　　 95年度訴字第521號
原　　　告　乙○○
被　　　告　戊○○○
兼訴訟代理人丁○○
當事人間清償借款事件，本院於民國96年1月18日言詞辯論終結
，判決如下：
    主  文
被告應給付原告新臺幣陸拾伍萬元，及自民國九十五年十一月二
十五日起至清償日止，按週年利率百分之五計算之利息。
訴訟費用由被告負擔。
    事實及理由
一、程序事項：按訴狀送達後，原告不得將原訴變更或追加他訴
    ，但擴張或減縮應受判決事項之聲明者，不在此限，民事訴
    訟法第255 條第1 項第3 款定有明文。經查，原告起訴時係
    請求被告給付新臺幣（下同）650,000 元，及自民國94年8
    月1 日起至清償日止，按週年利率百分之20計算之利息，於
    訴狀送達後，嗣將請求利息減縮至起訴狀繕本送達被告之翌
    日即95年11月25日起算，按週年利率百分之5 計算之，核屬
    單純減縮應受判決事項之聲明，自應准許。
二、原告主張：被告與訴外人戊○○○於民國92、93年間陸續向
    原告之父吳金松借款新臺幣（下同）65萬元（下稱系爭借款
    ），並簽發如附表所示之4 張本票（下稱系爭本票）以為憑
    據，雙方約定利息2 分，被告僅繳息至94年7 月即不再支付
    。又關於上開借款債權，原告於債權人即原告之父吳金松94
    年12月31日辭世前已受轉讓，並以存證信函通知被告，且催
    討上開債務，然被告迄今仍未返還，故依借貸關係提起本件
    訴訟，並聲明：如主文第1 項所示。
三、被告則以：系爭借款係被告代第三人向原告之父吳金松借貸
    ，嗣第三人未為清償，吳金松擔心上開借款，遂由伊簽發系
    爭本票承擔上開借款債務，並將系爭本票交給吳金松，但吳
    金松當時告訴伊不會要求清償上開借款債務，且上開借款非
    伊所花用，又上開借款應屬被繼承人吳金松之全體繼承人之
    遺產，原告單獨起訴，已違反民法第828 條之規定，再者，
    其中附表所示編號1 、2 之本票已逾3 年，原告亦不得請求
    等情置辯，並聲明：原告之訴駁回。
四、兩造不爭執事項：
(一)、系爭本票為被告所簽發，其中附表編號2 之本票發票日92年
    9 月1 日未經發票人於改寫處簽名蓋章，應認該本票發票日
    為92年5 月1 日。
(二)、原告以95年2 月16日屏東15支局存證信函第138 號通知被告
    給付附表所示之債務。
五、本件爭點為：被告有無清償系爭借款之義務及其利息之義務
    ？金額為何？茲論述如下：
(一)、原告主張系爭借款為被告向吳金松所借貸等語，被告則以前
    揭詞置辯，經查，被告雖辯稱為第三人所借貸，惟未能提出
    證據證明之，況若非被告之借款，其無必要以其名義簽發本
    票以為清償，且其既不否認係吳金松係將金錢交付予被告，
    足信金錢借貸係存在於吳金松與被告間，被告自負有清償之
    義務。再者，原告主張於系爭借款原債權人吳金松死亡前已
    受讓該借款債權，並以存證信函通知被告一情，已提出屏東
    15支局第138 號存證信函為憑，被告且無爭執已收受該存證
    信函，參以被繼承人吳金松之遺產明細表並無系爭借款債權
    （見本院卷第頁），且被繼承人吳金松之其他繼承人甲○○
    、丙○○亦到庭證稱遺產並無包括系爭借款（見本院卷第37
    頁），堪信原告上開主張為真。被告雖辯稱：系爭借款應由
    被繼承人吳金松全體繼承人所共有云云，然並未提出積極事
    證以實其說，尚不足採信。
(二)、至被告另辯稱：吳金松不會要求清償系爭借款債務云云。惟
    查，吳金松既要求原告簽發系爭本票以擔保系爭借款債權之
    實現，又豈有拋棄系爭借款請求之理，而被告又無其他事證
    以明上開辯詞，則其上開所辯，尚屬無據，殊難採信。
(三)、從而，原告既已合法通知被告系爭借款債權轉讓之事實，並
    向被告請求給付，被告亦當庭表示願意給付系爭借款，自不
    得再拒絕對原告履行系爭借款之債務，。
(四)、綜上，原告依據借貸之法律關係請求被告給付如主文第1 項
    所示之金額、利息，為有理由，應予准許。
六、據上論結，原告之訴為有理由，依民事訴訟法第78條，判決
    如主文。
中　　華　　民　　國　　96　　年　　1 　　月　　31　　日
                  民事第二庭    法　官　吳思怡
正本係照原本作成。
如不服本判決，應於收受送達後20日內向本院提出上訴書狀。
中　　華　　民　　國　　96　　年　　1 　　月　　31　　日
                                書記官　王秋淑
本票附表：
┌──┬─────┬──────┬─────┬────┐
│編號│發 票 人  │發 票 日    │ 票面金額 │本票號碼│
│    │　　　　　│　　　　　　│（新臺幣）│        │
├──┼─────┼──────┼─────┼────┤
│01  │丁○○    │92年6月15日 │200,000元 │650656  │
│    │          │            │          │        │
├──┼─────┼──────┼─────┼────┤
│02  │丁○○    │92年5月1日  │300,000元 │650662  │
│    │戊○○○  │經改寫為    │          │        │
│    │          │92年9月1日  │          │        │
├──┼─────┼──────┼─────┼────┤
│03  │丁○○    │92年12月2日 │100,000元 │650665  │
│    │戊○○○  │            │          │        │
├──┼─────┼──────┼─────┼────┤
│04  │丁○○    │93年5月25日 │50,000元  │629802  │
│    │戊○○○  │            │          │        │
└──┴─────┴──────┴─────┴────┘
